# 关于净资产为负的企业债转股的会计处理问题

提问人：jxq425 时间：2012-11-23 12:40:34
假设 A 公司原注册资本 2700 万元，资本公积 0 ，未分配利润-4700万，现在A公司欠其中控股股东B2000万元，现在拟进行债转股，假如A公司股权价格为0.5元一股，债转股后B新增股权占比10%，请问这个时候会计处理要怎么做呢？ 是这样做吗？ 借：应付账款2000 贷：实收资本 300 贷：资本公积-股本溢价 -150 贷：资本公积-股本溢价（债务重组收入） 1850 （类似控股股东的捐赠，权益性交易 贷：应交税费-应交所得税 0 （假设公司有足够的未弥补亏损）
如果不是控股股东的债权转股权，数据同上， 债务人是如下这样做会计处理吗？
借：应付账款 2000 贷：实收资本 300 贷：未分配利润（资本公积-股本溢价） -150（资本溢价没有可以冲的，是不是应该冲未分配利润？ 贷：营业外收入（债务重组收入） 1850 贷：应交税费-应交所得税 0 （假设公司有足够的未弥补亏损）

回答人：chenyiwei
不能简单地依据“债权人是否为控股股东”判断原负债帐面价值和股份公允价值之间的差额应计入损益还是资本公积。 1 、对于债权人是非控股股东的情形，除非有证据表明交易具有商业实质的，否则也按权益性交易原则处理。 2 、对于债权人是控股股东的情形，也不排除在某些情况下是具有商业实质的，如在破产重整中，全体债权人按照债权人会议决议规定的比例放弃债权，且控股股东所持有的债权份额在债务总额中的比重是不重大的。

提问人：jxq425 时间：2012-12-04 00:37:27
回复 chenyiwei 的帖子
谢谢陈老师，那请问如果具有商业实质的情况下，会计分录是这样做吗？在没有资本公积-股本溢价的情况下是只能冲减未分配利润了吧？
借：应付账款 2000 贷：实收资本 300 贷：未分配利润 -150（资本溢价没有可以冲的，是不是应该冲未分配利润？ 贷：营业外收入（债务重组收入） 1850 贷：应交税费-应交所得税 0 （假设公司有足够的未弥补亏损）

回答人：chenyiwei
从会计理论上是如此。但实际操作中，做成这样交易的可能性不大。